臺灣士林地方法院刑事判決
110年度金訴字第437號
公  訴  人  臺灣士林地方檢察署檢察官
被      告  顏齊禮


            何倩如


上列被告因違反洗錢防制法等案件，經檢察官提起公訴（110年
度偵字第9623號、第11391號），本院判決如下：
    主  文
顏齊禮幫助犯洗錢防制法第十四條第一項之洗錢罪，處有期徒刑
貳月，併科罰金新臺幣壹萬元，罰金如易服勞役，以新臺幣壹仟
元折算壹日。
何倩如幫助犯洗錢防制法第十四條第一項之洗錢罪，處有期徒刑
貳月，併科罰金新臺幣壹萬元，罰金如易服勞役，以新臺幣壹仟
元折算壹日。
    事  實
一、顏齊禮、何倩如可預見提供金融機構帳戶之提款卡及密碼予
    不詳人士，該帳戶極可能作為他人收受及提領詐欺取財等特
    定犯罪所得之工具，而他人提領後亦將產生遮斷資金流動軌
    跡以逃避國家追訴、處罰之效果，竟分別基於幫助洗錢及幫
    助詐欺取財之不確定故意，顏齊禮於民國110年3月9日晚上7
    時30分許將其所申辦中國信託商業銀行（下稱中信銀行）帳
    號000000000000號帳戶（下稱顏齊禮中信帳戶）、台北富邦
    商業銀行帳號00000000000000號帳戶（下稱富邦帳戶）之提
    款卡及密碼交予通訊軟體LINE（下稱LINE）暱稱「黃詠欽」
    之真實姓名年籍不詳成年人；何倩如則於110年3月間某日將
    其所申辦中信銀行帳號000000000000號（下稱何倩如中信帳
    戶）提款卡及密碼交予真實姓名年籍不詳之成年人。嗣該不
    詳成年人取得上開金融帳戶使用權後，即基於詐欺取財及洗
    錢之犯意，於附表所示時間，以附表所示方法對戴宇宙、張
    瑞麟及吳俊良施用詐術，致戴宇宙、張瑞麟、吳俊良陷於錯
    誤，依指示匯款至附表所示金融帳戶，再由該不詳成年人將
    上開款項領出，以此方式掩飾、隱匿上開詐欺犯罪所得之去
    向及所在。　　
二、案經戴宇宙、張瑞麟、吳俊良訴由臺北市政府警察局士林分
    局及北投分局報告臺灣士林地方檢察署檢察官偵查起訴。 
    理  由
一、證據能力之說明
　　本院引用被告以外之人於審判外之陳述，業經檢察官、被告
    2人於本院準備程序及審理時均同意其證據能力（見本院110
    年度金訴字第437號卷〈下稱本院卷〉第30頁至第37頁、第107
    頁至第108頁），本院審酌該等證據作成之情況，核無違法
    取證或其他瑕疵，且與待證事實具有關聯性，認為以之作為
    證據為適當，依刑事訴訟法第159條之5規定，均有證據能力
    。其餘認定本案犯罪事實之非供述證據，查無違反法定程序
    取得之情，依刑事訴訟法第158條之4規定反面解釋，亦具有
    證據能力。
二、認定事實所憑證據及理由
　　訊據被告顏齊禮、何倩如固坦承其等所申辦上開金融帳戶遭
    不詳成年人收受詐欺犯罪所得之事實，然矢口否認有何幫助
    詐欺、幫助洗錢之犯行，被告顏齊禮辯稱：當時我是為了申
    辦貸款，而將我所申辦中信及富邦帳戶之提款卡及密碼交予
    暱稱「黃詠欽」之人，供該人製作金流增加上開帳戶內之收
    入，事後我察覺有異即報警處理，並無幫助詐欺及幫助洗錢
    之不確定故意云云；被告何倩如則辯稱：我於110年3月間遺
    失中信帳戶之提款卡，但未將提款卡密碼告知他人，亦未將
    該帳戶交予他人使用云云，經查：
㈠、不詳成年人取得事實欄一所示金融帳戶提款卡及密碼後，基
    於詐欺取財及洗錢之犯意，分別於附表所示時間，以附表所
    示方法對告訴人戴宇宙、張瑞麟、吳俊良施用詐術，致告訴
    人戴宇宙、張瑞麟、吳俊良陷於錯誤，依指示匯款至附表所
    示帳戶，再由該不詳成年人持上開金融帳戶提款卡將上開款
    項領出之事實，業據證人戴宇宙、張瑞麟、吳俊良於警詢時
    指訴綦詳（見臺灣士林地方檢察署110年度偵字第9623號卷〈
    下稱偵9623卷〉第15頁至第17頁、同署110年度偵字第11391
    號卷〈下稱偵11391卷〉第59頁至第69頁），並有事實欄一所
    示金融帳戶基本資料及交易明細（偵字第9623號卷第21頁至
    第23頁、偵字第11391號卷第89頁至第93頁、第97頁至第101
    頁）及附表「所憑證據」欄所列證據在卷可佐，且為被告2
    人所不爭執（見本院卷第37頁至第38頁）。從而，被告2人
    所申辦金融帳戶確已供不詳成年人收受及提領詐欺取財犯罪
    所得使用，至為明確。
㈡、被告何倩如雖以前詞置辯，然查：
　⒈告訴人張瑞麟、吳俊良匯入何倩如中信帳戶之款項係遭不詳
    人士持何倩如中信帳戶提款卡在自動櫃員機操作領出等情，
    有何倩如中信帳戶交易明細在卷可稽（見偵11391卷第91頁
    ），而一般使用金融帳戶提款卡取款者，須於金融機構所設
    置之自動櫃員機上依指示輸入正確之密碼，始可順利領得款
    項，若輸入錯誤之密碼達一定次數，會因此終止提款程序並
    暫時扣留提款卡，此為眾所皆知之事實，而金融帳戶提款卡
    設置密碼之目的，即係為確保個人財產之安全性，以避免存
    款戶在提款卡遺失時，即需承擔存款隨時遭人盜領之風險，
    是若非金融帳戶所有人主動告知提款卡密碼，單純拾得他人
    提款卡者，自難盜領金融帳戶內款項，且依被告何倩如所述
    ：其於110年3月7日、8日在住家發現其帳戶提款卡不見後，
    110年3月11日、12日銀行即以LINE通知有多筆款項進入其帳
    戶及提領之紀錄等情（見偵11391卷第10頁至第11頁、本院
    卷第121頁），並有中信銀行Line通知紀錄在卷可佐（見偵1
    1391卷第107頁），足徵被告何倩如於110年3月11日即已得
    悉其中信帳戶遭人使用後，仍未立即辦理提款卡掛失事宜，
    反任由該人繼續使用其金融帳戶收受及提領不明來源資金，
    並遲至110年3月17日始向銀行辦理掛失，有中信銀行111年3
    月15日中信銀字第1112001534號函暨附件晶片金融卡歷史狀
    態查詢結果在卷可參（見本院卷第77頁至第79頁、第85頁）
    ，顯與一般遺失帳戶者會立即辦理掛失以避免該帳戶遭他人
    使用之常情相違，益徵該不詳人士係在取得被告何倩如同意
    或授權之情況下使用上開中信帳戶，被告何倩如所辯前詞，
    要與客觀事實不符，自難採信。本案何倩如中信帳戶提款卡
    及密碼確係由被告何倩如於110年3月間提供予他人收受及提
    領資金使用之事實，應堪認定。
　⒉又被告何倩如前於107年間即因將所申辦之金融帳戶交予真實
    姓名年籍不詳之人，致其金融帳戶成為他人收受詐欺贓款之
    工具，而遭檢警偵辦一節，有臺灣高等法院被告前案紀錄表
    及臺灣士林地方檢察署107年度偵字第11778號不起訴處分書
    在卷可稽（見偵9623卷第53頁至第54頁、本院卷第99頁）。
    從而，被告何倩如對於將金融帳戶之提款卡及密碼交予不詳
    人士使用，該帳戶可能作為他人收受及提領詐欺取財等特定
    犯罪所得使用之事實，主觀上自當有所預見，然其自始未能
    說明提供金融帳戶予不詳人士使用之合理原因，且於中信銀
    行通知其有不明款項匯進領出後，仍容任他人繼續使用其金
    融帳戶，自有幫助他人詐欺及洗錢之不確定故意，至為明確
    。
㈢、被告顏齊禮雖以前詞置辯，然查：
　⒈被告顏齊禮於110年3月9日將其所申辦中信帳戶及富邦帳戶提
    款卡及密碼交予暱稱「黃詠欽」之真實姓名年籍不詳之人乙
    節，業據被告顏齊禮迭於警詢、偵查及審理時供稱：當時我
    因為急需用錢，手機收到貸款簡訊後，我即依簡訊內容聯繫
    LINE暱稱「黃詠欽」之人，該人真實姓名年籍資料我不清楚
    ，「黃詠欽」跟我說他是代辦公司，但我不知道該公司所在
    地及名稱；「黃詠欽」說我的收入不夠，要我提供金融帳戶
    供其轉入款項後領出做流水帳，增加收入，我遂將中信及富
    邦帳戶提款卡寄到台中空軍一號貨運中南站，並將提款卡密
    碼告知「黃詠欽」，我未曾詢問「黃詠欽」匯入資金來源，
    「黃詠欽」亦未說明該資金來源等語明確（見偵17530卷第3
    2頁、偵11391卷第22頁至第23頁、第149頁至第151頁、本院
    卷第29頁至第30頁、第122頁），足徵被告顏齊禮交付金融
    帳戶提款卡及密碼之目的，即係供暱稱「黃詠欽」之不詳人
    士使用其金融帳戶收受、提領來源不明之資金，藉以製造虛
    偽資金流動財力證明，使放款人誤認其有償債能力而能順利
    貸款，則被告顏齊禮對於其提供上開金融帳戶提款卡及密碼
    係作為詐騙無辜他人財務等不法目的使用之事實，主觀上自
    當有所預見。
　⒉又郵局或銀行等金融機構開設存款帳戶，原係針對個人社會
    信用而予以資金流通，具有強烈之屬人性，而金融帳戶為個
    人理財之工具，於金融機構申請開設存款帳戶並無任何特殊
    之資格限制，一般民眾皆可利用存入最低開戶金額之方式，
    任意在金融機構申請開設存款帳戶，且一人並可於不同之金
    融機構申請多數之存款帳戶使用，尚無任何困難，此乃眾所
    周知之事實，且近年詐騙集團犯案猖獗，利用人頭帳戶供為
    受騙者匯入款項所用之事，廣經電視新聞、報章雜誌及網路
    等大眾傳播媒體披露，政府亦極力宣導。是依一般人之社會
    生活經驗，若見不明人士不以自己名義申請使用帳戶，反向
    他人收集多數存款帳戶為任意使用或流通，衡情對於該等帳
    戶可能供作不法目的使用，特別是供詐欺取財犯罪之用，當
    有合理之預見。被告顏齊禮自陳學歷為碩士畢業，案發時年
    60餘歲，並有向金融機構申辦貸款之經驗（見本院卷第121
    頁、第126頁），自具有相當之學識社會經驗，對此自難諉
    為不知，而參諸被告顏齊禮所述向「黃詠欽」申辦貸款之經
    過，對方未曾告知其真實姓名、貸款或代辦公司名稱及所在
    地，並僅要求被告顏齊禮將金融帳戶提款卡寄送至指定之貨
    運收貨站，無需其親自前往該公司進行身分確認及簽立正式
    申請文件，甚而建議被告顏齊禮以製造虛假不實金流美化帳
    戶之非法手段申辦貸款，實與一般合法貸款業者及代辦機構
    之貸款流程相異，以被告顏齊禮上開智識程度及曾向金融機
    構辦理貸款之社會經驗，其主觀上當可預見對方屬非法業者
    ，極可能將其金融帳戶作不法目的使用。然被告顏齊禮於權
    衡自身利益後，在不確定對方身分、長相，且知悉收受其上
    開中信及富邦帳戶提款卡並知密碼者有將其帳戶任意作為不
    法用途之可能性下，竟僅因自身急需用錢，即無視此一遭利
    用作為詐欺人頭帳戶之高度風險，未嘗試任何有效之查證防
    範觸法行為，一昧地選擇相信素未謀面之對方，而將金融帳
    戶提款卡及密碼交予不明人士使用，其主觀上自有幫助詐欺
    及洗錢之不確定故意甚明。
　⒊至被告顏齊禮雖曾於110年3月12日晚上6時26分許向中信銀行
    辦理掛失提款卡，有中信銀行111年3月15日中信銀字第1112
    001534號函暨附件晶片金融卡歷史狀態查詢結果在卷可參（
    見本院卷第77頁、第87頁至第89頁），然被告顏齊禮辦理掛
    失時間已在告訴人戴宇宙、吳俊良所匯詐欺贓款遭該詐欺正
    犯提領殆盡之後，是縱被告顏齊禮事後至銀行辦理掛失事宜
    ，對於犯罪結果之防免即無任何實益，亦無助於查得該詐欺
    正犯之真實身分及詐欺犯罪所得之去向及所在，僅係單純為
    脫免自身責任之舉，尚難作為對被告顏齊禮有利之認定。另
    被告顏齊禮雖提出實際收受其所寄送中信帳戶及富邦銀行提
    款卡之梁瑋諺及劉辰語，業經臺灣臺中地方法院以110年度
    訴字第1732號判決有罪在案，有該刑事判決在卷可稽（見本
    院卷第59頁至第63頁），然本案並非認定被告顏齊禮具有幫
    助詐欺之直接故意，而是認為被告顏齊禮雖能預見所提供之
    金融帳戶資料會被用來作為詐欺取財等非法用途之可能性甚
    高，惟仍心存僥倖認為不會發生而將其金融帳戶提款卡及密
    碼提供予不詳人士使用，對於自己利益之考量遠高於他人財
    產法益是否因此受害乙節，而認定被告顏齊禮具有容任該等
    詐欺犯罪結果發生而不違背其本意之幫助詐欺取財及洗錢之
    不確定故意，故被告顏齊禮同時併存希望能如對其施詐者所
    述順利辦成貸款之主觀意欲，以及上開不違反其本意之幫助
    詐欺不確定故意。在此情形下，施詐者既然實際上並無代被
    告顏齊禮申辦貸款之真意，僅係以此為詐術而訛騙，自仍應
    認被告顏齊禮有因此「陷於錯誤」之情事，該對被告顏齊禮
    施詐之「黃詠欽」及其參與共犯，仍得成立犯罪，但尚無礙
    於被告顏齊禮本身亦具有幫助詐欺取財不確定故意之認定，
    併此敘明。　　
㈣、綜上所述，被告2人前揭所辯，不足採信，本案事證已臻明確
    ，被告2人上開犯行，均堪認定，應依法論科。　　
三、論罪科刑　　
㈠、按刑法上之幫助犯，係對於犯罪與正犯有共同之認識，而以
    幫助之意思，對於正犯資以助力，而未參與實施犯罪之行為
    者而言；是以，如未參與實施犯罪構成要件之行為，且係出
    於幫助之意思提供助力，即屬幫助犯，而非共同正犯。查被
    告顏齊禮、何倩如雖提供事實欄一所示金融帳戶提款卡及密
    碼予不詳成年人犯詐欺取財與洗錢等犯罪使用，但無證據證
    明被告2人與該不詳成年人間有共同詐欺取財及洗錢之犯意
    聯絡或行為分擔，亦無證據證明被告2人有參與實施詐欺取
    財或洗錢犯行之構成要件行為，是被告2人提供事實欄一所
    示金融帳戶之行為，僅係對於該不詳成年人所為詐欺取財與
    洗錢犯罪之實行有所助益，且為詐欺取財與洗錢構成要件以
    外之行為，均論以幫助犯。
㈡、核被告2人所為，係犯刑法第30條第1項前段及第339條第1項
    之幫助詐欺取財罪、刑法第30條第1項前段及洗錢防制法第1
    4條第1項之幫助洗錢罪。被告顏齊禮以一同時交付其中信帳
    戶及富邦帳戶提款卡及密碼之行為，同時幫助該不詳成年人
    詐騙告訴人戴宇宙、吳俊良及隱匿各該犯罪所得去向；被告
    何倩如以一交付其中信帳戶提款卡及密碼之行為，同時幫助
    該不詳成年人詐騙告訴人張瑞麟、吳俊良及隱匿各該犯罪所
    得之去向，均係以一行為侵害數法益及觸犯數罪名，核屬想
    像競合犯，依刑法第55條之規定，均從一重之幫助洗錢罪論
    斷。
㈢、被告顏齊禮、何倩如基於幫助之犯意而為非屬構成要件行為
    ，核屬幫助犯，所犯情節較正犯輕微，均依刑法第30條第2
    項之規定，按正犯之刑減輕之。
㈣、爰審酌被告2人貿然提供金融帳戶予不明人士任意使用，助長
    洗錢、詐欺犯罪之風氣，造成無辜民眾受騙而受有財產上損
    失，誠值非難，被告2人犯後均否認犯罪，迄今尚未與附表
    所示告訴人達成和解或賠償其等損失，難認犯後態度良好，
    兼衡被告2人之犯罪動機、手段、各自所涉被害人數及金額
    暨被告顏齊禮自述：碩士畢業之智識程度、目前在榮總做清
    潔工作、月收入約新臺幣（下同）4萬元、離婚、需扶養現
    於紐約念碩士之子女之生活狀況（見本院卷第126頁）；被
    告何倩如自述：高職畢業之智識程度、目前在洗衣店上班、
    時薪170元、1天上班4至6小時、未婚、無子、需扶養父母之
    生活狀況（見本院卷第126頁），本院綜合上情，分別量處
    如主文所示之刑，並就罰金刑之部分，諭知易服勞役之折算
    標準。
四、沒收部分
    按犯罪所得，屬於犯罪行為人者，沒收之，刑法第38條之1 
    第1項前段固有明文，然本案無證據證明被告2人因提供事實
    欄一所示金融帳戶而分得犯罪所得或獲取報酬，自無庸為沒
    收之諭知。另被告2人僅係提供金融帳戶予不詳成年人收受
    詐欺犯罪所得使用，並非實際上移轉、收受或持有該犯罪所
    得之人，亦無洗錢防制法第18條第1項前段之適用，併此敘
    明。
據上論斷，依刑事訴訟法第299條第1項前段，洗錢防制法第14條
第1項，刑法第11條前段、第30條第1項前段、第2項、第339條第
1項、第55條、第42條第3項，刑法施行法第1條之1第1項，判決
如主文。 　
本案經檢察官錢義達提起公訴，檢察官余秉甄到庭執行職務。
中　　華　　民　　國　　111 　年　　4 　　月　　28　　日
                  刑事第二庭  審判長法  官  黃于真
　　　　　　　　                    法  官  張兆光
　　　　　　                        法  官  何松穎 
以上正本證明與原本無異。　　　　　　　　　　　　　　　　
如不服本判決應於收受送達後20日內向本院提出上訴書狀，並應
敘述具體理由。其未敘述上訴理由者，應於上訴期間屆滿後20日
內向本院補提理由書( 均須按他造當事人之人數附繕本) 「切勿
逕送上級法院」。
因疫情而遲誤不變期間，得向法院聲請回復原狀。
                                    書記官  楊哲玄
中　　華　　民　　國　　111 　年　　4 　　月　　28　　日
附錄本案論罪科刑法條全文：
洗錢防制法第14條
有第二條各款所列洗錢行為者，處7年以下有期徒刑，併科新臺
幣5百萬元以下罰金。
前項之未遂犯罰之。
前二項情形，不得科以超過其特定犯罪所定最重本刑之刑。

中華民國刑法第339條
意圖為自己或第三人不法之所有，以詐術使人將本人或第三人之
物交付者，處5年以下有期徒刑、拘役或科或併科50萬元以下罰
金。
以前項方法得財產上不法之利益或使第三人得之者，亦同。
前二項之未遂犯罰之。

附表：
編號 被害人 詐騙時間及詐騙方法 匯入帳戶 匯款時間及金額（新臺幣） 所憑證據 1 戴宇宙 不詳成年人於110年3月11日上午9時35分許使用LINE與戴宇宙聯繫，並佯稱：其為戴宇宙之謝姓友人，因負債需要借錢云云，致戴宇宙陷於錯誤，乃於右列時間匯款2萬元至右列帳戶。  顏齊禮富邦帳戶 110年3月11日上午11時35分（起訴書犯罪事實欄一㈠誤載為30分應予更正）許匯款2萬元 110年3月11日郵政跨行匯款申請書1紙（見偵9623卷第25頁）。       2 張瑞麟 不詳成年人於110年3月11日使用LINE暱稱「福氣」與張瑞麟聯繫，佯稱為其公司客戶，亟需資金周轉云云，致張瑞麟陷於錯誤，乃於右列時間匯款3萬元至右列帳戶內。 何倩如中信帳戶 110年3月11日 下午1時41分許匯款3萬元 張瑞麟與「福氣」間LINE對話紀錄、網路銀行交易明細擷圖、通話紀錄擷圖（見偵11391卷第73頁至第75頁）。  3 吳俊良 不詳成年人於110年3月11日使用LINE暱稱「蔡思盈」與吳俊良聯繫，並佯稱：若欲借款，需先繳付設定費及律師費云云，致吳俊良陷於錯誤，乃於右列時間分別匯款8100元、1萬8000元至右列帳戶內。  110年3月12日 上午10時39分許匯款8100元 吳俊良與「蔡思盈」間LINE對話紀錄、4997借錢網站擷圖、網路銀行交易明細擷圖（見偵11391卷第77頁至第85頁）    顏齊禮中信帳戶 110年3月12日中午12時20分許匯款1萬8000元